臺灣臺中地方法院刑事判決
                                     110年度交訴字第55號
公  訴  人  臺灣臺中地方檢察署檢察官
被      告  張仕賢



選任辯護人  陳怡文律師
上列被告因過失致死案件，經檢察官提起公訴（110年度偵字第1
226號），被告就被訴事實為有罪之陳述，經告知簡式審判程序
意旨，並聽取公訴人、被告、辯護人之意見後，本院合議庭裁定
依簡式審判程序審理，判決如下：
    主    文
張仕賢汽車駕駛人，無駕駛執照駕車，因過失致人於死，處有期
徒刑陸月。
    犯罪事實
一、張仕賢未考領普通重型機車駕駛執照，仍於民國109年10月
    21日17時51分許(起訴書誤載為17時)，騎乘車牌號碼000-00
    00號普通重型機車，沿臺中市西屯區水尾巷往安和路方向行
    駛，行至39區0751-40燈桿處，本應注意車前狀況及超車時
    應顯示左方向燈並於前車左側保持半公尺以上之間隔超過，
    行至安全距離後，再顯示右方向燈駛入原行路線。而當時天
    氣晴、暮光柏油路面乾燥、無缺陷、無障礙物、視距良好，
    並無不能注意之情事，竟疏於注意，貿然自右側超越同向前
    方車輛，復未注意車前狀況致撞及騎乘自行車之葉慶隆，雙
    方均人車倒地，葉慶隆因而受有雙側蜘蛛網膜下出血合併右
    側硬腦膜下出血，左側延遲性大腦挫傷出血、右側第2-11肋
    骨骨折合併氣胸、肺挫傷出血、下消化道出血等傷害，經送
    醫急救後，仍於109年11月12日0時36分傷重不治死亡。張仕
    賢於肇事後，於有偵查犯罪權限之承辦員警到場處理尚未知
    何人肇事時，即當場主動向員警自承肇事，自首而接受裁判
    。
二、案經葉慶隆之胞弟葉錦鈴訴由臺中市政府警察局第六分局報
    告臺灣臺中地方檢察署檢察官偵查起訴。
    理    由
一、上揭犯罪事實，業據被告張仕賢坦承不諱，核與證人即告訴
    人葉錦玲於警詢時之指述、證人即目擊證人賴勇全及鄭淑內
    於警詢、偵查時證述之情節相符(見相卷第31至32頁、第35
    至36頁、第37至38頁、第143頁，偵卷第16頁)，並有相卷所
    附之道路交通事故現場圖(第41頁)、道路交通事故調查報告
    表(一)及(二)(第43至45頁)各1份、監視器翻拍照片7張(第5
    3至59頁)、現場照片91張(第65至110頁)、車輛詳細資料報
    表(第111頁)1份等件附卷可稽，被害人葉慶隆確因本件車禍
    受有雙側蜘蛛網膜下出血合併右側硬腦膜下出血，左側延遲
    性大腦挫傷出血、右側第2-11肋骨骨折合併氣胸、肺挫傷出
    血、下消化道出血等傷害，經送醫急救後，仍於109年11月1
    2日0時36分傷重不治死亡，復經臺灣臺中地方檢察署檢察官
    督同檢驗員到場相驗屬實，並有相卷所附之澄清綜合醫院中
    港分院診斷證明書（第21頁)、相驗筆錄(第137頁)、相驗屍
    體證明書(第149頁)、臺灣臺中地方檢察署檢驗報告書(第15
    1至158頁)各1份、臺中市政府警察局第六分局相驗相片10張
    （第161至頁169頁）附卷可稽，足徵被告之自白應與事實相
    符，可以採信。
二、按汽車行駛時，駕駛人應注意車前狀況及兩車併行之間隔，
    並隨時採取必要之安全措施；再汽車超車時應顯示左方向燈
    並於前車左側保持半公尺以上之間隔超過，行至安全距離後
    ，再顯示右方向燈駛入原行路線，道路交通安全規則第94條
    第3項、第101條第1項第5款分別定有明文。被告騎乘普通重
    型機車行經前揭路段時，自應注意上開規定，以維護其他用
    路人之安全，避免危險之發生。而本件案發時係天氣晴、暮
    光柏油路面乾燥、無缺陷、無障礙物、視距良好，並無不能
    注意之情況，被告竟仍疏未注意於右側超車後，復未注意車
    前狀況，因而撞擊被害人，有上開道路交通事故現場圖、道
    路交通事故調查報告表(見相卷第41頁、第43至45頁)可考，
    其自有過失，又本件交通事故經送請臺中市車輛行車事故鑑
    定委員會鑑定後，認定被告駕駛普通重型機車，行至未劃分
    向標線路段、自案外機車右方超車未注意車前狀況撞及腳踏
    車(人)，為肇事原因，有臺中市車輛行車事故鑑定委員會11
    0年5月6日中市車鑑字第1100002933號函暨檢附鑑定意見書
    （見本院卷第39至42頁）1份附卷可參，益徵被告就本件交
    通事故之發生，確有過失責任無疑，被告駕車之過失行為與
    被害人死亡結果間，顯具有相當因果關係，亦堪認定。
三、從而，本案事證明確，其犯行堪予認定，應依法論科。
四、論罪科刑
㈠、按刑法總則之加重，係概括性之規定，所有罪名均一體適用
    ；刑法分則之加重，係就犯罪類型變更之個別犯罪行為予以
    加重，成為另一獨立之罪名；道路交通管理處罰條例第86條
    第1項關於汽車駕駛人，無駕駛執照駕車、酒醉駕車、吸食
    毒品或迷幻藥駕車、行駛人行道或行經行人穿越道不依規定
    讓行人優先通行，因而致人受傷或死亡，依法應負刑事責任
    者，加重其刑至二分之一之規定，係就刑法第276條第1項之
    過失致人於死罪、同條第2項之業務過失致人於死罪，同法
    第284條第1項之過失傷害（及致重傷）罪、同條第2項之業
    務過失傷害（及致重傷）罪之基本犯罪類型，對於加害人為
    汽車駕駛人，於從事駕駛汽車之特定行為時，或於行駛人行
    道、行經行人穿越道之特定地點，不依規定讓行人優先通行
    ，因而致人受傷或死亡之特殊行為要件予以加重處罰，已就
    上述刑法第276條第1、2項，同法第284條第1、2項各罪犯罪
    類型變更之個別犯罪行為予以加重，而成另一獨立之罪名，
    自屬刑法分則加重之性質（最高法院99年度台非字第198號
    判決要旨參照）。
㈡、經查被告於案發當時未領有普通重型機車駕駛執照，業據被
    告供述在卷（見本院卷第132頁），且有道路交通事故調查
    報告表㈡所載駕駛資格情形欄、證號查詢機車駕駛人（見相
    卷第45頁，本院卷第99頁）各1份附卷可證，是核被告所為
    ，係犯道路交通管理處罰條例第86條第1項、刑法第276條段
    之汽車駕駛人無駕駛執照駕車因過失致人於死罪，並應依道
    路交通管理處罰條例第86條第1項規定，加重其刑
㈢、起訴意旨僅認被告係犯刑法第276條之過失致死罪，漏未論及
    道路交通管理處罰條例第86條第1項部分，容有未恰，惟因
    其基本之社會事實同一，且經本院於審理中當庭告知被告上
    開罪名（見本院卷第122頁），無礙被告訴訟上防禦權，爰
    依刑事訴訟法第300條規定，變更起訴法條而為審理。
㈣、本件車禍發生報案人或勤指中心轉來資料未報明肇事人姓名
    ，處理人員前往現場，被告在場，並當場承認為肇事人，有
    臺中市政府警察局道路交通事故處理小組事故肇事人自首情
    形紀錄表1份附卷可按（見相卷第61頁），是被告係對於未
    發覺之犯罪，自首並表示願接受裁判之意，爰依刑法第62條
    前段之規定，減輕其刑。被告所犯上開之罪，同時有刑之加
    重及減輕事由，依刑法第71條第1項規定，先加後減之。
㈤、爰審酌被告無駕駛執照仍騎乘機車上路，復因有上開過失肇
    致本件車禍發生，導致被害人傷重不治死亡，對被害人家屬
    造成無可彌補之傷痛，且其所侵害者係他人之生命法益，為
    個人法益中之最重要者，所生危害匪淺，兼衡被告於本件車
    禍為肇事主因，惟念其坦承犯行，犯後態度尚可，業與被害
    人家屬成立和解並取得原諒，此有和解書1份、匯款申請書2
    份及本院公務電話紀錄1份在卷可稽(見本院卷第91頁、第93
    頁、第97頁)，及其之前科素行，於本院自述之智識程度、
    家庭經濟狀況（見本院卷第133至134頁)等一切情狀，量處
    如主文所示之刑，以資懲儆。又被告所犯刑法第276條過失
    致人於死罪之法定刑為5年以下有期徒刑，倘依道路交通管
    理處罰條例第86條第1項規定加重法定刑後，縱受6個月以下
    有期徒刑之量刑宣告，仍與刑法第41條第1項規定得易科罰
    金之條件不符，自不得諭知易科罰金（最高法院106年度台
    非字第79號判決意旨參照），附此敘明。
據上論斷，應依刑事訴訟法第273條之1第1項、第299條第1項前
段、第300條，道路交通管理處罰條例第86條第1項，刑法第11條
、第276條、第62條，刑法施行法第1條之1第1項，判決如主文。
本案經檢察官黃秋婷提起公訴，檢察官李濂到庭執行職務。
中　　華　　民　　國　　110 　年　　9 　月　　30 　　日
                  刑事第十五庭  法  官  張雅涵
以上正本證明與原本無異。
如不服本判決應於收受判決後20日內向本院提出上訴書狀，並應
敘述具體理由；其未敘述上訴理由者，應於上訴期間屆滿後20日
內向本院補提理由書（均須按他造當事人之人數附繕本）「切勿
逕送上級法院」。
                                書記官  曾惠雅
　　　　　　　　　　　　　　　　
中　　華　　民　　國　　110 　年　　9 　　月　　30　　日
附錄本案論罪科刑法條
道路交通管理處罰條例第86條第1項。
（刑責之加重及減輕）
汽車駕駛人，無駕駛執照駕車、酒醉駕車、吸食毒品或迷幻藥駕
車、行駛人行道或行經行人穿越道不依規定讓行人優先通行，因
而致人受傷或死亡，依法應負刑事責任者，加重其刑至二分之一
。

中華民國刑法第276條
因過失致人於死者，處5年以下有期徒刑、拘役或50萬元以下罰
金。